【裁判字號】    90,上訴,375
【裁判日期】    900607
【裁判案由】    偽造有價證券
【裁判全文】
臺灣高等法院臺南分院刑事判決          九十年度上訴字第三七五號  Ａ
      上  訴  人  臺灣嘉義地方法院檢察署檢察官
      被      告  丙  ○  ○
      指定辯護人  本院公設辯護人  丁  ○  ○
右上訴人因被告偽造有價證券案件，不服臺灣雲林地方法院八十八年度訴字第三八五
號中華民國八十九年十二月二十日第一審判決（起訴案號：臺灣嘉義地方法院檢察署
八十八年度偵字第二二九六號，併辦案號：八十八年度偵字第七九六七號），提起上
訴，本院判決如左：
      主      文
上訴駁回。
      理      由
一、公訴及併辦意旨略以：丙○○為自己不法所有之意圖，於民國（下同）八十七年
    八月三十一日晚上九時許，在台南縣永康市○○路（合作金庫永康支庫對面）竊
    取己○○所有皮包一個，內除有證件、行動電話外，並有己○○設於台南市第六
    信用合作社新南分社，帳號00000－00號之空白支票一本共十八張及印鑑
    章。丙○○並於八十七年九月下旬某日下午五時許，持上述竊得之空白支票及印
    鑑章，至嘉義市○○○路一三二巷一二四號，其好友甲○○所開設之「藝淨坊藝
    品店」，丙○○即當面持所竊得之上揭空白支票及印鑑章，偽造發票日為八十七
    年十一月二十二日、面額新台幣（下同）三萬八千元、票號0000000號之
    支票一紙交付好友甲○○收受而行使，因認被告丙○○涉有刑法第三百二十條第
    一項竊盜罪、第二百零一條第一、二項之行使有價證券罪嫌。
二、按犯罪事實，應依證據認定之，無證據不得推定其犯罪事實；又不能證明被告犯
    罪者，應諭知無罪之判決，刑事訴訟法第一百五十四條、第三百零一條定有明文
    。又認定不利於被告之事實，須依積極證據，苟積極證據不足為不利於被告事實
    之認定，即應為有利於被告之認定，更不必有何有利之證據。最高法院三十年上
    字第八一六號著有判例，合先敘明。訊據被告丙○○堅決否認有右揭事實，辯稱
    係甲○○亂指認等語，經查：
（一）被害人己○○之支票係名為「金鈴」之女子（即已判決確定之被告甲○○之女
      友）於右揭時、地所竊取一情，業共同被告甲○○於原審審理及本院調查中證
      述明確，且共同被告甲○○於發現「金鈴」竊取被害人己○○支票及上開證件
      後，曾持己○○證件至台南市住處，向被害人己○○、證人戊○○告知係其義
      妹所竊，將另日寄還等情，亦據共同被告甲○○自白不諱，且經被害人己○○
      、戊○○證述明確（見原審卷第三○三至三○三頁），且共同被告甲○○有自
      白書一份附卷可憑，而經原審當庭使被害人己○○與共同被告甲○○對質結果
      ，被害人己○○雖指稱：與當天至其住處之人體格相似，但五官並未如當庭之
      人（指甲○○）如此明顯，亦非當庭之丙○○（見原審卷第五十一頁、三○○
      頁），然經原審當庭命共同被告甲○○就被害人住處地形繪製位置圖、談話內
      容一一調查，與被害人己○○、證人即己○○之夫戊○○證述之內容大致相符
      （見原審卷第三○○頁），因而共同被告甲○○就此部分所為之證述，尚屬可
      信。
（二）又證人乙○○於指認結果，均認當時行使偽造支票之人，並非被告丙○○（見
      原審卷第一○五頁末五行），核與共同被告甲○○於前揭證述內容相符，益證
      被告丙○○與竊取被害人己○○支票之犯行無涉，更無交付偽造支票以行使之
      情事。而雖共同被告甲○○於警訊及偵查中均稱偽造之支票係被告丙○○【當
      場簽發】後交付其使用，然本院調取被告丙○○以前所簽發之支票原本、入監
      服刑之報告單、自撰書類、書寫之數字與系爭支票送請內政部警政署刑事警察
      局鑑定結果，認系爭支票與被告丙○○平時所書寫之字跡不符，有該局九十年
      五月十日刑鑑字第六二四七七號鑑驗通知書附卷足資佐證，益徵被告於警訊及
      偵查中所供系爭支票由被告丙○○當場簽發交付一節，應屬虛構，被告丙○○
      並未偽造並交付系爭支票予共同被告甲○○，應可認定。
三、綜上所述，足見被告丙○○所辯尚屬可信，此外復查無其他證據足以證明被告丙○○有偽造系爭支票並行使之情事，是被告被訴竊盜、行使偽造有價證券等罪，
    其犯罪自屬不能證明。原審以不能證明被告犯罪，諭知被告無罪，核無不合。檢
    察官上訴意旨指摘原判決採證不當，為無理由，應予駁回。
四、末按，併辦意旨另以：被告丙○○竊取己○○之皮包後，並將皮包內空白支票偽
    造後，交由甲○○行使，復基於偽造文書及詐欺之犯意，將皮包內之證件交由甲○○，由其於八十八年四月七日打電話至中國信託商業銀行股份有限公司處（簡
    稱中國信託銀行），要求補發新卡，並指定將卡片寄往嘉義市○○路二一七號，
    後於八十八年四月十日由「蘇美？」代收，轉交甲○○，被告甲○○乃於補發之
    信用卡背面偽簽己○○及戊○○姓名，於同年四月十三日持卡至嘉義市○○○路
    一○四號空友旅行社刷卡購買機票，金額共新台幣（下同）十九萬七千六百元整
    ，以簽帳單偽簽己○○及戊○○署押及留存己○○身分證影本之方式，使空友旅
    行社陷於錯誤而交付機票予甲○○，因認丙○○亦另涉有竊盜犯行、偽造文書、
    詐欺等犯嫌云云。惟認定不利於被告之事實，須依積極證據，苟積極證據不足為
    不利於被告事實之認定，即應為有利於被告之認定，更不必有何有利之證據。最
    高法院三十年上字第八一六號著有判例，合先敘明。訊據被告否認有何竊盜犯行
    ，並經前開認定，此外，亦查無其它積極事證足以證明被告確有公訴人及併辦意
    旨所指竊盜及偽造文書、詐欺之犯行，揆諸前揭意旨，原應為無罪之諭知，惟併
    辦意旨認被告丙○○竊盜部分，與起訴犯行間，係同一事實，爰不另為無罪之諭
    知。至併辦意旨認丙○○另涉偽造文書、詐欺等犯行，與起訴竊盜部分有牽連犯
    關係，惟竊盜部分既為無罪諭知，其餘牽連犯之犯行，即失其裁判上一罪關係，
    無從併案審理，應退回由檢察官另為適法之處理。
據上論結，應依刑事訴訟法第三百六十八條，判決如主文。
本案經檢察官羅清溪到庭執行職務。
中    華    民    國      九十      年      六      月        七        日
                                  臺灣高等法院臺南分院刑事第四庭
                                      審判長法官  陳    義    仲
                                            法官  宋    明    蒼
                                            法官  蔡    崇    義
右正本證明與原本無異。
如不服本判決，應於判決送達後十日內向本院提出上訴狀，其未敘述理由者並應於提
出上訴狀後十日內向本院補提理由書（應附繕本)。
                                      法院書記官  李    育    儒
中    華    民    國      九十      年      六      月        十一      日


司法院資訊處製作；財團法人民間司法改革基金會備份。
